臺灣板橋地方法院刑事判決　　　　　　　 96年度易字第977號
公　訴　人　臺灣板橋地方法院檢察署檢察官
被　　　告　甲○○
上列被告因違反毒品危害防制條例案件，經檢察官提起公訴（九
十五年度毒偵字第五０七六號），本院裁定進行簡式審判程序，
判決如下：
    主    文
甲○○施用第二級毒品，累犯，處有期徒刑陸月，如易科罰金，
以銀元佰元即新臺幣玖佰元折算壹日。
    犯罪事實
一、甲○○前於民國九十四年間因偽造文書案件，經本院以九十
    三年度簡字第五六八六號判處有期徒刑四月，如易科罰金，
    以銀元三百元折算一日確定，於九十四年八月一日易科罰金
    執行完畢（據此，本案構成累犯）。
二、甲○○前於九十三年間因施用毒品案件，經依臺灣士林地方
    法院九十三年度毒聲字第二二號裁定送勒戒處所觀察、勒戒
    後，認無繼續施用毒品之傾向，於九十三年十一月二十六日
    釋放出所，並由臺灣士林地方法院檢察署檢察官以九十三年
    度毒偵緝字第一六八號為不起訴處分確定。復自九十四年七
    月間起至同年月二十五日止再犯施用第二級毒品罪，經本院
    以九十五年度易緝字第八十號判處有期徒刑四月，如易科罰
    金，以銀元三百元折算一日確定，於九十五年十月三十一日
    易科罰金執行完畢（於本案不構成累犯）。詎猶不知悔改，
    另基於施用第二級毒品甲基安非他命之犯意，於九十五年六
    月五日下午五時二十七分許為警採集尿液回溯前九十六小時
    內之某時點（扣除其為警查獲人身自由受公權力合法拘束無
    法施用甲基安非他命之時間），在其位於臺北縣中和市○○
    路二一八號十四樓之三住處內，以將第二級毒品甲基安非他
    命置於玻璃球內點火燒烤產生煙霧吸聞之方式，施用第二級
    毒品甲基安非他命一次。嗣於九十五年六月五日下午二時四
    十分許，因另案遭通緝而為警在上址住處內查獲，並採集其
    尿液送驗結果呈甲基安非他命陽性反應，而得悉上情。
三、案經臺北縣政府警察局中和分局報請臺灣板橋地方法院檢察
    署檢察官偵查起訴，甲○○於本院準備程序中就被訴事實為
    有罪之陳述，經告知甲○○簡式審判程序之旨，並聽取當事
    人之意見後，本院裁定進行簡式審判程序。
    理    由
一、訊據被告甲○○對於在前述時間及地點施用第二級毒品甲基
    安非他命之犯罪事實均自白不諱，而其於九十五年六月五日
    下午五時二十七分許為警採集尿液送臺灣檢驗科技股份有限
    公司以ＧＣ／ＭＳ氣相層析／質譜儀法確認檢驗結果，呈甲
    基安非他命陽性反應，有該公司出具之濫用藥物尿液檢驗報
    告以及臺北縣政府警察局中和分局毒品案犯罪嫌疑人姓名及
    代碼對照表各一件附卷可稽，足認被告自白確與事實相符。
    再者，被告前於九十三年間因施用毒品案件，經依臺灣士林
    地方法院九十三年度毒聲字第二二號裁定送勒戒處所觀察、
    勒戒後，認無繼續施用毒品之傾向，於九十三年十一月二十
    六日釋放出所等事實，併有臺灣高等法院被告前案紀錄表一
    份存卷足憑。是被告於觀察、勒戒執行完畢釋放出所後，五
    年內再犯本案施用第二級毒品犯行堪以認定，應予依法論罪
    科刑。
二、查被告行為後，刑法部分條文業於九十四年二月二日經總統
    以華總一義字第０九四０００一四九０一號令修正公布，並
    自九十五年七月一日起生效施行（下稱現行刑法）；復參酌
    最高法院九十五年五月二十三日第八次刑事庭會議決議意旨
    ，現行刑法第二條第一項之規定，係規範行為後法律變更所
    生新舊法律比較適用之準據法，於現行刑法施行後，應適用
    現行刑法第二條第一項之規定，為「從舊從輕」之比較。又
    比較時應就罪刑有關之共犯、未遂犯、想像競合犯、牽連犯
    、連續犯、結合犯，以及累犯加重、自首減輕暨其他法定加
    減原因（如身分加減）與加減例等一切情形，綜其全部罪刑
    之結果而為比較。茲就本案新、舊法比較適用之結果分敘如
    下：
  (一)刑法第十一條乃屬刑法總則適用於其他刑事特別法之準據法
    規定，雖亦經修正，然因無關犯罪行為可罰性要件之變更，
    應逕適用裁判時之現行刑法第十一條規定，先予辨明。
  (二)又被告行為後，刑法第四十七條關於累犯之要件雖經修正，
    惟無論依修正前、後刑法第四十七條規定，對被告而言，均
    應構成累犯，並加重本刑至二分之一，是對被告而言，二者
    適用結果並無不同。
  (三)再者，被告行為時之刑法第四十一條第一項前段規定：「犯
    最重本刑為五年以下有期徒刑以下之刑之罪，而受六個月以
    下有期徒刑或拘役之宣告，因身體、教育、職業、家庭之關
    係或其他正當事由，執行顯有困難者，得以一元以上三元以
    下折算一日，易科罰金。」依斯時有效施行之罰金罰鍰提高
    標準條例第二條前段規定（業於九十五年五月十七日經總統
    以華總一義字第０九五０００六九七九一號令修正公布廢止
    ，並自九十五年七月一日起生效），依刑法第四十一條易科
    罰金者，就其原定數額提高為一百倍折算一日，則被告行為
    時之刑法及罰金罰鍰提高標準條例關於易科罰金折算標準之
    規定，係以銀元三百元折算一日，經依現行法規所定貨幣單
    位折算新臺幣條例第二條規定，折算為新臺幣後，應以新臺
    幣九百元折算一日。而現行刑法第四十一條第一項前段規定
    ：「犯最重本刑為五年以下有期徒刑以下之刑之罪，而受六
    個月以下有期徒刑或拘役之宣告者，得以新臺幣一千元、二
    千元或三千元折算一日，易科罰金。」比較修正前、後關於
    易科罰金折算標準之規定，以修正前刑法第四十一條第一項
    前段及廢止前罰金罰鍰提高標準條例第二條前段規定，較有
    利於被告。
  (四)綜上，經整體比較全部罪刑之結果，以九十五年七月一日生
    效施行前之刑法規定，較有利於被告，是依現行刑法第二條
    第一項前段規定，自應一體適用被告行為時之法律即修正前
    之刑法規定。
三、核被告所為，係犯毒品危害防制條例第十條第二項之施用第
    二級毒品罪。其施用第二級毒品甲基安非他命前非法持有第
    二級毒品甲基安非他命之低度行為，應為其施用該毒品之高
    度行為所吸收，不另論罪。又被告前於九十四年間因偽造文
    書案件，經本院以九十三年度簡字第五六八六號判處有期徒
    刑四月，如易科罰金，以銀元三百元折算一日確定，於九十
    四年八月一日易科罰金執行完畢，有臺灣高等法院被告前案
    紀錄表一件在卷足憑，其於五年內再犯本案有期徒刑以上之
    罪，為累犯，應依修正前刑法第四十七條規定加重其刑。爰
    審酌被告前已因施用毒品，經獲得不起訴處分之寬典，仍不
    能戒除毒癮，再次漠視法令禁制而犯本罪，顯見其自制能力
    甚低，惟其施用毒品所生危害，實以自戕身心健康為主，對
    於他人生命、身體、財產等法益，尚無明顯而重大之實害，
    兼衡其施用毒品之次數以及犯罪後坦承犯行之良好態度等一
    切情狀，量處如主文所示之刑，並諭知易科罰金之折算標準
    ，以資懲儆。
四、至臺灣板橋地方法院九十六年度毒偵字第三四九七號併辦意
    旨略以：被告基於施用第二級毒品之犯意，於九十六年五月
    一日中午十二時許，在臺北縣中和巿中正路二一八號十四樓
    之三，施用第二級毒品安非他命，嗣於翌日下午三時三十分
    許，為警在上址查獲，並扣得第二級毒品安非他命一包（淨
    重０．五一公克）、安非他命殘渣袋六個及玻璃球一個，因
    認被告涉犯毒品危害防制條例第十條第二項之施用第二級毒
    品罪嫌，且與本案提起公訴之犯罪事實有實質上一罪之關係
    而移送併案審理等語。經查，核諸施用毒品行為之本質雖具
    有反覆及持續實施之特性，惟併辦意旨所指被告施用毒品之
    時間（即九十六年五月一日）與本案被告施用毒品之時間（
    即九十五年六月五日為警採尿回溯前九十六小時內之某時點
    ）間隔已近一年，復查無其他積極證據足認被告在此段期間
    內，仍有反覆持續施用第二級毒品甲基安非他命之情形，自
    難認渠前後施用毒品之行為係出於同一包括犯意而為，是二
    者亦無集合犯之實質上一罪關係。是併辦意旨所指被告施用
    毒品之犯行既與本案論罪科罰之犯罪事實無任何集合犯之實
    質上一罪關係，即非本案起訴效力所及，本院無法併予審究
    ，應退由檢察官另為適法處理，附此敘明。
據上論斷，應依刑事訴訟法第二百七十三條之一第一項、第二百
九十九條第一項前段，毒品危害防制條例第十條第二項，刑法第
十一條前段、第二條第一項前段，修正前刑法第四十七條、第四
十一條第一項前段，廢止前罰金罰鍰提高標準條例第二條前段，
現行法規所定貨幣單位折算新臺幣條例第二條，判決如主文。
本案經檢察官張瑞娟到庭執行職務。
中　　華　　民　　國　　96　　年　　6 　　月　　26　　日
                  刑事第七庭  法　官  王　瑜　玲
上列正本證明與原本無異。
如不服本判決，應於判決送達後10日內向本院提出上訴狀（應附
繕本），上訴於臺灣高等法院。
中　　華　　民　　國　　96　　年　　6 　　月　　27　　日
                              書記官  陳  香  君
附錄本案論罪科刑法條全文：
毒品危害防制條例第十條
施用第一級毒品者，處六月以上五年以下有期徒刑。
施用第二級毒品者，處三年以下有期徒刑。
